【裁判字號】    90,上易,120
【裁判日期】    900724
【裁判案由】    損害賠償
【裁判全文】
臺灣高等法院高雄分院民事判決  九十年度上易字第一二○號
    上  訴  人  丙○○
    訴訟代理人  甲○○
    被上訴  人  乙○
右當事人間侵權行為損害賠償事件，上訴人對於中華民國九十年二月二十三日臺灣澎
湖地方法院九十年交附民字第二號第一審附帶民事訴訟判決提起上訴，經本院刑事庭
裁定移送，本院判決如左：
      主      文
原判決關於駁回上訴人後開第二項之訴部分廢棄。
被上訴人應再給付上訴人新台幣柒萬元，及自民國九十年一月五日起，至清償日止，
按年息百分之五計算之利息。
其餘上訴駁回。
第一、二審訴訟費用，由被上訴人負擔四分之三，餘由上訴人負擔。
      事      實
甲、上訴人方面：
一、聲明：求為判決：
  (一)原判決不利於上訴人部分廢棄。
  (二)右廢棄部分，被上訴人應再給付上訴人新台幣（以下同）十二萬元，及自民國九
    十年一月五日起至清償日止，按年息百分之五計算之利息。
  (三)願供擔保為假執行。
二、陳述：除引用在原審之陳述外，補稱：
  (一)本件車禍造成上訴人當場昏厥，及臉部受有撕裂傷，尚需整型美容，所受傷害非
    輕，原判決就精神慰藉金部分僅准八萬元，實屬偏低。
  (二)上訴人目前剛退伍，沒有財產，沒有工作。
三、證據：除引用在原審提出之證據方法外，補提：鑑定意見書一份，照片三張為證
    。
乙、被上訴人方面：
一、聲明：求為判決：
  (一)上訴駁回。
二、陳述：除引用在原審之陳述外，補稱：
  (一)被上訴人實無財產可以賠償。
三、證據：除引用在原審提出之證據方法外，補提：殘障手冊及財產歸戶資料各一份
    為證。
      理      由
一、上訴人起訴主張：伊於八十九年五月四日下午三時三十分許，騎乘軍用機車因公
    外出，由澎湖縣馬公市一八高地駛至鎖港里七二一號前，遭被上訴人酒後騎乘重
    型機車自支線貿然衝出而撞擊，造成伊頭部受傷合併腦震盪、右眼外側嚴重撕裂
    傷、右臉頰切割傷、手部擦撞等傷害。爰依侵權行為之法律關係，求為命被上訴
    人給付醫藥費一萬三千九百五十元、整容手術費六萬元、精神慰藉金二十萬元及
    法定遲延利息之判決。（上訴人僅就原審駁回其超過八萬元精神慰藉金之請求部
    分上訴，被上訴人就其敗訴部分則未上訴。）。
二、被上訴人則以：上訴人請求之精神慰藉金過高，伊除已賠償醫藥費外，已無其他
    財產可以賠償等語，資為抗辯。
三、上訴人主張伊於前開時地遭被上訴人騎車撞擊致傷之事實，業據提出診斷證明書
    （見原審卷第九～十三頁）及照片為證（見本院卷第十八～十九頁），而被上訴
    人就騎車與上訴人發生車禍，致上訴人受傷等情，亦不為爭執；又本件係被上訴
    人在支線行駛未讓幹道行駛之上訴人先行，且被上訴人當時係酒醉騎車（酒測為
    ０．５２毫克），亦為被上訴人所不否認，而經鑑定結果，亦認定被上訴人酒醉
    駕車及支線未讓幹線道車先行為肇事原因，有台灣省高屏澎區車輛行車事故鑑定
    委員會鑑定意見書在卷可稽（見本院卷第二四頁），另被上訴人之過失傷害刑事
    責任部分，經刑事庭調查結果，亦認定被上訴人有過失，而判處拘役二十日確定
    ，有本院九十年度交上易字第六三號刑事判決在卷可憑，則上訴人主張被上訴人
    就車禍之發生有過失之事實，應可認為真實。
四、按故意或過失不法侵害他人之權利者，負損害賠償責任；不法侵害他人身體、健
    康、名譽、自由、信用、隱私、貞操，或不法侵害其他人格法益而情節重大者，
    被害人雖非財產上之損害，亦得請求賠償相當之金額，民法第一百八十四條第一
    項前段、第一百九十五條第一項定有明文。本件被上訴人有過失傷害上訴人之侵
    權行為，業如前述，則上訴人據以請求賠償，即屬有據。經查，上訴人因本件車
    禍受有頭部受傷合併腦震盪、右眼外側嚴重撕裂傷、右臉頰切割傷、手部擦撞等
    傷害，受傷後經醫師檢查縫合傷口後當日出院，嗣後並必須追蹤治療半年，臉部
    疤痕尚需忍受手術治療才能回復，有診斷證明書在卷可稽，則上訴人因此項受傷
    在精神上受有相當大之痛苦，當可認定。本院審酌上訴人剛退伍，未婚、目前無
    工作，而被上訴人已婚、有輕度聽障（有殘障手冊在卷可稽），並兩造之身分、
    地位、家庭、經濟能力、本件車禍之發生原因及上訴人所受精神痛苦程度等情形
    ，認原告得請求之精神慰藉金以十五萬元為相當。
五、綜上所述，上訴人得請求之精神慰藉金應以十五萬元為適當。從而，上訴人本於
    侵權行為之法律關係，請求被上訴人給付上開金額，及自起訴狀繕本送達翌日即
    九十年一月五日起至清償日止，按年息百分之五計算之法定遲延利息部分，即屬
    正當，應予准許；至逾此部份之請求，為無理由，應予駁回。原審就上訴人請求
    之精神慰藉金超過八萬元部分，為上訴人敗訴之判決，尚有未洽，上訴意旨指摘
    原判決此部分不當，求予廢棄改判，為有理由，應予廢棄，並改判如主文第二項
    所示。至上訴人請求不應准許部分，原審駁回上訴人之請求，於法並無不合，上
    訴意旨指摘其不當，請求廢棄改判，為無理由，應予駁回。
六、上訴人雖陳明願供擔保，以代釋明，而為假執行之宣告，惟本件命被上訴人給付
    之金額並未逾一百萬元，依民事訴訟法第四百六十六條第一項規定，並不得上訴
    至第三審，故一經本院判決即確定，自無宣告假執行之必要；至上訴人其餘敗訴
    部分，其假執行之聲請，即失其依據，均應駁回。
七、據上論結：本件上訴為一部有理由、一部無理由，依民事訴訟法第四百四十九條
    第一項、第四百五十條、第七十九條但書，判決如主文。
中      華      民      國    九十      年      七      月    二十四    日
                                      臺灣高等法院高雄分院民事第四庭
~B1審判長法官  王錦村
~B2法      官  許明進
~B3法      官  林紀元
右為正本係照原本作成。
不得上訴。
中      華      民      國    九十      年      七      月    二十六    日
~B法院書記官  張宗芳
                                                                        Ｈ


司法院資訊處製作；財團法人民間司法改革基金會備份。
